【裁判字號】    92,交聲,985
【裁判日期】    920930
【裁判案由】    交管條例聲異
【裁判全文】
臺灣板橋地方法院交通事件裁定                    九十二年度交聲字第九八五號
    原處分機關  交通部公路總局臺北區監理所
    異  議  人  甲○○
    即受處分人
右列受處分人因違反道路交通管理處罰條例案件，對於原處分機關於九十二年五月二
十八日所為之處分（原處分案號：北監營字第裁四○－Ｃ0000000號），聲
明異議，本院裁定如左：
        主  文
原處分撤銷。
甲○○不罰。
        理  由
一、原處分意旨略以：異議人即受處分人甲○○於民國九十一年十一月二十一日二十
    時三十分，在臺北縣新店市○○街二十九號前，駕駛車牌號碼ＦＪ－六六八號營
    業大客車，汽車駕駛人駕車肇事致人死亡，未即採取救護或其他必要措施並向警
    察機關報告而逃逸，違反道路交通管理處罰條例第六十二條第一項，臺北縣政府
    警察局新店分局以北縣警交字第Ｃ0000000號通知單掣單舉發。異議人
    以被訴業過失致人於死及肇事逃逸罪嫌，均獲不起訴處分，求為撤銷原裁罰處分
    等語。
二、按行政罰屬行政的制裁行為，是行政機關或法院對於人民違反行政義務時，所課
    予的制裁行為，以達成行政目的。惟仍須以有違反行政罰所規範之項目，始遭受
    處罰。次按汽車駕駛人，駕駛汽車肇事致人受傷或死亡，應即採取救護或其他必
    要措施，並向警察機關報告，不得駛離，違者吊扣其駕照三個月至六個月；逃逸
    者吊銷駕駛執照，道路交通管理處罰條例第六十二條第一項定有明文。是汽車駕
    駛人，駕駛汽車肇事致人受傷或死亡者，即負有救護傷者、採取必要措施（依道
    路交通安全規則、道路交通事故處理辦法等相關規定辦理，例如設置警告標誌等
    ）、向警察機關報告及不得駛離現場等義務，如該汽車駕駛人有違背上述任一義
    務者，即可吊扣該汽車駕駛人駕駛執照三個月至六個月，至是否構成「逃逸」之
    行為，則應考量該汽車駕駛人有無故意逃避上述義務及肇事責任之意圖。
三、經查，異議人即受處分人於九十一年十一月二十一日二十時三十分，在臺北縣新
    店市○○街二十九號前，駕駛車牌號碼ＦＪ－六六八號營業大客車，汽車駕駛人
    駕車肇事致人死亡，未即採取救護或其他必要措施並向警察機關報告而逃逸，違
    反道路交通管理處罰條例第六十二條第一項，由臺北縣政府警察局新店分局當場
    掣單舉發等情，有臺北縣政府警察局北縣警交字第Ｃ0000000號舉發違
    反道路交通管理事件通知單在卷可按。
四、經查，(一)依臺北縣政府警察局新店分局警備隊交通事故分析研判表中之肇因研判
    欄記載：「Ａ車（即指異議人所駕駛之車牌號碼ＦＪ─六六八號營業大客車）：
    『疑似』肇事逃逸《待鑑定》。Ｂ車：尚未發現肇事原因」。有所製作之又臺北
    縣政府警察局新店分局警備隊交通事故分析研判表影本在卷可按。又承辦警員即
    臺北縣政府警察局新店分局警備隊員警李易誠到庭具結證稱：「（法官問：你在
    那裡製作罰單的？你是否現場處理交通事故的警員？）這是事後鑑定報告下來之
    後我才開的罰單，我是現場處理的警員。那時時後我是依照鑑定報告內容研判分
    析判斷異議人甲○○肇事逃逸。（法官問：警政署的鑑證報告有相似的部分，有
    不相似的部分為何認為就是異議人肇事逃逸？）因為我認為異議人涉嫌有撞擊到
    。（法官問：何謂涉嫌？）有可能，也有不可能。（法官問：提示交通事故分析
    研判表，是否你寫的？肇事研判Ａ車待鑑定，Ｂ車記載尚未發現肇事原因，如何
    開罰單？）研判表是當天寫的。而罰單是鑑定報告出來之後才開的」等語（均見
    九十二年七月三十日訊問筆錄第三頁至第四頁）。足見承辦員警於案發當日製作
    交通事故分析研判表時，於其主觀上亦未能認定異議人有肇事逃逸之舉。(二)第查
    ，依驗鑑通知書記載，僅【採自ＡＺＮ─一○七號重型機車騎士之安全帽】，其
    正面中央有一道疑似外來銀色擦痕（編號Ｂ─１；檢出丙烯酸類－環氧－微量三
    聚氰胺－聚酯－胺基甲酸酯樹脂）與【採自ＦＪ─六六八號營業大客車左前輪輪
    弧蓋】銀色碎片（檢出丙烯酸類－環氧－微量三聚氰胺－聚酯－胺基甲酸酯樹脂
    ，填充劑鋁閃片）相似，其餘均不相似，有九十二年一月二十九日刑鑑字第○九
    一○三二一八七四號鑑驗通知書在卷可稽。然承辦員警即依部分相似，部分不相
    似之鑑驗通知書，即掣單舉發，尚嫌率斷，此舉發方式難稱嚴謹，理應予研討。
    (三)又該大客車之左前輪輪弧蓋有螺絲斷裂，內側有掉漆痕跡且車頭左側有兩道新
    刮痕等情狀，是異議人縱於當時下車察看，依天候光線照明均不如日間之條件下
    ，不必然可發現上開不明顯之刮痕，是異議人所辯當時察看未發現車身有異狀等
    語，應堪採信。
五、從而，本件異議人既缺乏肇事致人死傷之認識，要難徒憑單純駛離現場之事實，
    遽謂其有逃避肇事責任之意圖，而逕以肇事致人死亡逃逸違規責任相繩，其無肇
    事逃逸之故意，即與前開道路交通管理處罰條例第六十二條第一項規定要件不符
    。本件原處分未予詳查，遽予裁罰，尚有未洽，本件異議為有理由，原處分應予
    撤銷，另諭知異議人不罰。
六、據上論結，應依道路交通案件處理辦法第二十條，裁定如主文。
中      華      民      國    九十二    年    九        月      三十    日
      臺灣板橋地方法院交通法庭
                                      法  官    潘  翠  雪
右正本證明與原本無異。
如不服本裁定，應於裁定送達後五日內向本院提出抗告狀。
                                      書記官    張  成  龍
中      華      民      國    九十二    年    九        月      三十    日


司法院資訊處製作；財團法人民間司法改革基金會備份。
